【裁判字號】    97,訴,110
【裁判日期】    970917
【裁判案由】    損害賠償
【裁判全文】
臺灣彰化地方法院民事判決  97年度訴字第110號
原      告  甲○○
訴訟代理人  乙○○
被      告  丙○○
訴訟代理人  劉燕萍律師
複 代理 人  陳振吉律師
上列當事人間請求損害賠償事件，本院於民國97年9月3日言詞辯
論終結，茲判決如下：
    主      文
被告應給付原告新台幣伍萬仟壹佰肆拾元。
原告其餘之訴駁回。
訴訟費用新台幣陸佰元由被告負擔，其餘新台幣捌仟壹佰元由原
告負擔。
本判決原告勝訴部分得假執行。但被告如以新台幣伍萬仟壹佰
肆拾元為原告預供擔保，得免為假執行。
    事實及理由
一、按「訴狀送達後，原告不得將原訴變更或追加他訴。但有下
    列各款情形之一者，不在此限：二請求之基礎事實同一者。
    ‧‧‧七不甚礙被告之防禦及訴訟之終結者。」，民事訴訟
    法第255條第1項第2款、第7款各定有明文。經查：原告起訴
    後未經被告同意，即追加請求看護費用，但有無此損害，均
    源自後述車禍之基礎事實，加以原告請求損害賠償總金額始
    終為新台幣（下同）80萬元，顯然無礙被告之防禦及訴訟終
    結，於法即無不合，應予准許。
二、原告主張：
  (一)被告於民國95年12月8日下午1點左右，駕駛車牌號碼NQ-959
    6號自用小客車（以下簡稱甲車），沿彰化縣溪湖鎮○○路
    由南往北方向行駛，行經與大溪路二段交岔路口欲右轉時，
    疏未注意車前狀況，亦未保持安全間隔，擦撞原告所騎乘車
    牌號碼SQK-166號輕型機車（以下簡稱乙車），致原告人車
    倒地，受有背部挫傷併第8胸椎壓迫性骨折、頭部外傷等傷
    害。
  (二)被告因本件車禍，業經法院以過失傷害罪判處拘役20日確定
    ，自應對原告負損害賠償責任。
  (三)爰請求被告損害賠償項目如下：
  1.醫療費用：
    以原告所提門診收據記載之自付額為準，至於將來醫療費用
    無法提出證明，目前亦無法評估。
  2.交通費用：
    為原告前往彰化基督教醫院看診所支出，包括每次自行開車
    來回加油費用500元，及停車費每小時30元。另外，原告搭
    乘計程車前往花壇來回車資800元，係接受肇事責任鑑定，
    被告亦應賠償。故請求總金額，以原告所提單據及門診次數
    為準。
  3.看護費用：
    原告因本件車禍受傷，僱請原告孫女周佩雯看護，以每日
    400元標準計算，爰請求5個月合計6萬元。
  4.不能工作之損失：
    原告原受僱於溪湖鎮公所從事修剪花木工作，日薪800元，
    但無法提出報稅資料。原告另照顧其孫，每月由其子支付1
    萬元，故不能工作之損失，比照1萬元標準計算，爰請求1年
    合計12萬元。
  (四)原告未上學校念書，住家樓房自有，但仍有房貸債務未繳清
    。
  (五)爰依法侵權行為損害賠償之法律關係，請求被告應給付原告
    80萬元等語。
三、被告辯稱：
  (一)原告因本件車禍固有受傷，但其於車禍發生後意識猶然清楚
    ，尚要求送醫救治，為其看診之醫師更表示，原告腳部受有
    挫傷，只需擦藥即可出院。
  (二)原告經送醫治療後復原狀況良好，已恢復駕駛車輛之能力，
    並得隨意為90度彎腰、搬運及載運重物等動作，此情均有96
    年9月間及97年2、3月間錄影翻拍照片為證。至於彰化基督
    教醫院函覆記載：「胡君於脊椎受傷後，即使復原，背部可
    能也無法長期站立，負持重物及彎腰工作，故其殆無法從事
    原修剪花木之工作‧‧‧」等情，則與原告實際復原狀況不
    符，該診斷證明書恐因原告不實陳述，並佯作病態等不正當
    行為，因而作出錯誤判斷，不足作為不能工作之證據。
  (三)依據臺灣省彰化縣區車輛行車事故鑑定委員會鑑定結論，可
    知原告確實與有過失，故應依法減輕被告損害賠償責任。
  (四)原告所提證據仍未充足，茲分述如下：
  1.醫療費用：
    原告所提醫療費用單據，無法判斷究因治療本件車禍新傷，
    或治療舊疾所支出。至於源於新傷或舊疾所支出，請依法認
    定。
  2.加油費用：
    依彰化基督教醫院函覆顯示，原告自本件車禍發生起至97年
    1月間為止，共看診16次，然其所提加油單據，合計17次。
    其中96年6月27日、同年11月23日加油單據重複提列，應予
    剔除。另外96年8月16日、同年9月7日，原告無看診紀錄，
    該日加油單據與原告受傷看診無關，亦應剔除。
  3.計程車費用：
    計程車費用單據有重複提列，亦應剔除。又依該單據記載，
    原告往返溪湖鎮與花壇鄉，但花壇鄉並非彰化基督教醫院所
    在地，該單據顯與原告受傷看診無關，應予剔除。嗣後則改
    稱交通費只要有單據部分，被告均不爭執。
  4.看護費用：
    原告無法提出看護費用證明，加上原告受傷後恢復良好，實
    無看護之必要。
  5.不能工作之損害：
    原告先主張其在溪湖鎮公所任職，日薪800元，嗣後則改稱
    照顧其孫每月所得1萬元，前後說詞不一，顯見不實。況以
    原告於本件車禍發生時年滿62歲，縱有工作，然因原告復原
    狀況良好，其勞動能力應無減損之虞，是其請求賠償勞動能
    力損失，洵無依據。
  (五)被告係專科畢業，名下無任何不動產。
  (六)綜上所述，原告請求被告損害賠償，洵屬無據，故請求駁回
    原告之訴，並陳明如受不利之判決，願供擔保請准免為假執
    行等語。
四、兩造不爭執事項：
  (一)兩造於前開時地各自駕駛甲、乙車發生碰撞車禍，原告因此
    受有背部挫傷併第8胸椎壓迫性骨折、頭部外傷等傷害。
  (二)被告因本件車禍，業經本院員林簡易庭96年度員交簡字第20
    4號刑事簡易判決，以過失傷害罪判處拘役20日確定。
  (三)原告於96年8月16日、同年9月7日未前往醫院看診。
五、兩造爭執事項：
  (一)原告請求各種損害賠償項目，是否於法有據？
  (二)原告依法得損害賠償金額各若干元？
  (三)兩造過失責任之比例。
六、按「因故意或過失，不法侵害他人之權利者，負損害賠償責
    任。」、「不法侵害他人之身體或健康者，對於被害人因此
    喪失或減少勞動能力或增加生活上之需要時，應負損害賠償
    責任。」，民法第184條第1項前段、第193條第1項各定有明
    文。經查，原告既因被告駕車肇事不法侵害成傷，則原告本
    於前開規定請求被告損害賠償，洵屬有據。
七、茲就原告請求損害賠償項目，分別審酌如下：
  (一)醫療費用：
    本院依職權向彰化基督教醫院函查原告病情，經該院以97年
    6月6日九十七彰基病歷字第097060029號函覆稱：「‧‧‧
    二胡君（指原告）於民國95年12月8日迄今所支出自付額費
    用合計13,196元整。三依病歷記載，胡君原本已有第2、3、
    4腰椎壓迫性骨折，長期於門診追蹤治療，病情亦日漸好轉
    ；但95年12月8日因車禍導致第8胸椎壓迫性骨折‧‧‧」等
    語。準此，原告於本件車禍受傷後陸續就醫治療，加上新傷
    及舊疾均屬骨折，其因此支出之醫療費用，客觀上實難究明
    何次傷害所支出，本院因此從寬認定原告於本件車禍發生後
    所支出醫療費用13,196元，均屬治療本件車禍新傷所支出，
    此為增加原告生活上之需要費用，被告應負賠償責任。至於
    原告將來必須支出醫療費用若干元，不僅未據原告舉證以實
    其說，且彰化基督教醫院前函亦覆稱：無法評估等語，自難
    准許。
  (二)交通費用：
    原告主張其前往彰化基督教醫院看診支出之交通費、加油費
    及停車費，以歷次所提單據及門診次數為準，至於前往花壇
    支出之計程車費用，乃前往接受肇事責任鑑定各情，業據提
    出相關單據影本為證，且為被告所不爭執，自堪信為實在。
    據此，經扣除96年6月27日、同年11月23日重複加油單據，
    及96年8月16日、同年9月7日未看診之加油單據後，包括計
    程車費用800元、加油費用7,914元及停車費用375元，合計
    得請求交通費用為9,089元，此為增加原告生活上之需要費
    用，被告應負賠償責任。
  (三)看護費用：
    原告主張其經本件車禍後行動不便，全賴其孫女周佩雯照顧
    ，茲以每日400元計算，故請求5個月看護費用6萬元，被告
    則提出照片，並爭執其看護之必要性。經查：本院向彰化基
    督教醫院函查原告所需看護詳情，嗣經該醫院以前函覆稱：
    「‧‧‧胸椎（誤載為脊椎）的壓迫性骨折會造成嚴重的疼
    痛，在急性期可能因疼痛而無法翻身、站立或久坐，故此期
    間可能需要他人之看護，協助其生活起居，惟一般急性期需
    要看護期間，因人而異，約為一個月至二個月左右。」等語
    ，本院因此從寬認定原告因本件車禍受傷後必須看護2個月
    。據此，核算出原告得請求被告賠償看護費用合計24,000元
    （計算式：400×30×2＝24,000），此為增加原告生活上之
    需要費用，被告應負賠償責任。
  (四)不能工作之損失：
    原告主張其因本件車禍受傷，無法再從事日薪800元之修剪
    花木工作，茲以照顧其孫每月所得1萬元之標準，爰請求1年
    合計12萬元。經查：經本院向彰化基督教醫院函查原告不能
    工作期間詳情，嗣經該醫院以前函覆稱：「胡君於脊椎受傷
    後，即使復原，背部可能也無法長期站立，負持重物及彎腰
    工作，故其殆無法從事原修剪花木之工作，倘病情恢復良好
    ，約時三個月至半年之間。」等語。本院因此從寬認定原告
    因本件車禍受傷後不能工作之期間為半年，且參酌原告於本
    件車禍發生時年齡62歲，尚非全無勞動能力，加以每月1萬
    元之計算標準，尚低於最低工資17,280元，則原告主張以1
    萬元計算不能工作之損失，尚非無據。據此，核算出原告不
    能工作之損失為6萬元（計算式：10,000×6＝60,000）。此
    即原告減少勞動能力之損害，被告應負損害賠償責任。
八、按「損害之發生或擴大，被害人與有過失者，法院得減輕賠
    償金額，或免除之。」，民法第217條第1項定有明文。經查
    ：經本院調取前開刑事卷宗，得知本件車禍業經臺灣省彰化
    縣區車輛行車事故鑑定委員會鑑定，其鑑定結論經該會以96
    年7月19日彰鑑字第0965601629號函覆：「本案肇事時雙方
    行向均沿溪湖鎮○○路南往北右轉大溪路二段，惟就甲○○
    當時係推機車步行抑或駕駛機車一節，尚難確定。案經研議
    認為，如屬前者之狀況，則丙○○駕駛自小客車右轉時未注
    意車前狀況，與甲○○推行機車未緊靠路邊行走，同為肇事
    原因；如為後者之狀況，則認丙○○駕駛自小客車與甲○○
    無駕照駕駛機車，雙方右轉時互未保持安全間隔，同為肇事
    原因。」等語，足見被告辯稱原告與有過失乙節，堪予採認
    。本院據此審酌兩造原因力之強弱，因認兩造各應負擔百分
    之50之過失責任，始為允當。爰依此過失比例計算結果，原
    告得請求被告損害賠償之金額為53,143元〈計算式：（13,
    196＋9,089＋24,000＋60,000）×0.5≒53,143，小數點以
    下四捨五入〉。
九、綜上所述，原告本於侵權行為損害賠償之法律關係，請求被
    告應給付原告53,143元，為有理由，應予准許。逾此範圍之
    請求，不應准許，應予駁回。
十、本件原告勝訴部份，合於民事訴訟法第389條第1項第5款規
    定，爰依職權宣告假執行，並准許被告預供擔保，而免為假
    執行。
十一、本件事證已臻明確，兩造其餘攻擊防禦方法及舉證，經審酌
    後於判決結果不生影響，爰不再贅詞詳列。
十二、訴訟費用負擔之依據：民事訴訟法第79條。
中    華    民    國    97    年    9    月    17    日
                民事第一庭      法  官  陳正禧
上正本係照原本作成。
如不服本判決，須於收受判決正本送達後20日內向本院提出上訴
狀。
中    華    民    國    97    年    9    月    18    日
                                書記官  蕭美鈴


司法院資訊處製作；財團法人民間司法改革基金會備份。
